【裁判字號】    90,交上易,214
【裁判日期】    900724
【裁判案由】    過失傷害
【裁判全文】
臺灣高等法院刑事判決                            九十年度交上易字第二一四號
    上  訴  人  臺灣板橋地方法院檢察署檢察官
    上  訴  人
    即  被  告  丙○○
右上訴人因被告過失傷害案件，不服臺灣板橋地方法院八十九年度交易字第四五二號
，中華民國九十年四月十二日第一審判決（起訴案號：臺灣板橋地方法院檢察署八十
九年度偵字第一三五六三號）提起上訴，本院判決如左：
    主  文
原判決撤銷。
丙○○因過失傷害人，處有期徒刑貳月，如易科罰金以佰元折算壹日。
    事  實
一、丙○○係臺北縣板橋市○○街五號盛業實業有限公司（下稱盛業公司）之股東兼
    業務員，於民國八十九年四月一日上午七時十五分許，因欲駕車送小孩上學，其
    自有之自小客車被市場攤販堵住去路而無法開出，乃駕駛該公司所有之車號Ｚ五
    ─七七０九號自用小貨車自盛業公司板橋市○○街五號店前騎樓駛出欲左轉彎，
    本應注意汽車起步前應顯示方向燈，注意前後左右有無障礙或車輛行人，並應讓
    行進中之車輛行人優先通行；又車輛行駛時，駕駛人應注意車前狀況，隨時採取
    必要之安全措施。而當時為晴天之上午、視距良好，為乾燥、無缺陷、無障礙物
    之柏油路面，並無不能注意之情事，惟當地係菜市場，人車擁擠，尤應謹慎駕駛
    ，以避免撞及市場中通行之行人、車輛，適有乙○○騎乘牌照ＲＹＡ─九一三號
    輕型機車沿福德街自右側駛來，丙○○於等待左側駛來之一部三輪車通過後，並
    未遵守前揭規定，疏未注意車輛四周之狀況並採取必要之安全措施，未讓右側直
    行之乙○○之機車先行，即貿然左轉彎，使其自用小貨車右前方撞擊乙○○之左
    膝蓋，致乙○○受有左膝外側副韌帶及後十字韌帶斷裂等傷害。
二、案經被害人乙○○訴請臺灣板橋地方法院檢察署檢察官偵查起訴。
    理  由
一、訊據上訴人即被告丙○○就其駕駛車號Ｚ五─七七０九號自用小貨車與告訴人乙
    ○○騎乘之機車發生碰撞，致告訴人受傷等情事不諱，惟矢口否認有何過失傷害
    之犯行，辯稱：自用小貨車原本停在雜貨店門口，我將車輛開出左轉彎時，左邊
    恰有一輛三輪車經過，於是停下來讓三輪車先通過，當三輪車經過我車右前側，
    告訴人騎乘機車要從我車及三輪車中間穿越，因為空間很窄，告訴人自行撞到我
    車之右側保險桿，我並無過失云云置辯。經查，告訴人乙○○騎乘機車停置在三
    輪車右側，等待對向之三輪車通過，當三輪車通過後，告訴人騎乘機車直行，因
    為人車擁擠，其左腳向外伸出以便隨時暫停，惟被告車輛貿然左轉彎，其右前側
    保險桿撞及告訴人左膝蓋，以致告訴人失控倒地等情，業據告訴人於偵審中指訴
    甚詳，且有臺北市立仁愛醫院診斷證明書一紙及原審於八十九年十一月二十一日
    赴現場履勘之勘驗筆錄附原審卷可稽。又告訴人之左膝蓋撞及被告自用小貨車之
    右前側保險桿，以致其左膝韌帶斷之情，有上述之診斷證明書在偵查卷可稽，告
    訴人一邊騎乘機車，一邊將左腳伸出，可見其騎乘機車時周圍人車眾多，惟恐擦
    撞路人，因此將左腳伸出，以作隨時暫停之準備，其行車速度當非快速，如此撞
    及停置狀態之自用小貨車，當不致造成左膝韌帶斷裂之嚴重傷害，被告所辯告訴
    人駕駛機車自行撞及停置狀態之自用小貨車云云，顯與事理有違，不足採信。
二、按汽車起步前應顯示方向燈，注意前後左右有無障礙或車輛行人，並應讓行進中
    之車輛行人優先通行；又車輛行駛時，駕駛人應注意車前狀況，隨時採取必要之
    安全措施，行為時道路交通安全規則第八十九條第六款及第九十四條第三項分別
    定有明文。被告駕駛汽車自應注意遵守前揭規定，而車禍發生當時為晴天之白天
    、視距良好，為乾燥、無缺陷、無障礙物之柏油路面，並無不能注意之情事，被
    告車輛起步時，未讓在道路上行駛之告訴人之車輛先行，即貿然左轉彎，對於本
    件事故之發生有所過失，其過失行為與告訴人受傷間有相當之因果關係，自應負
    過失罪責。是本件事證明確，被告犯行堪以認定，應依法論科。又原審曾將本件
    之肇事責任囑託台北縣區行車事故鑑定委員會鑑定，據該委員會函稱：「本案肇
    事現場已遭破壞又無雙方車損照片，無法研判撞擊情形，本會無法據以鑑定」，
    有該委員會函一紙附卷可憑，是本件雖無鑑定委員會之鑑定可供參考，但依上之
    說明，已足認被告確有過失責任，並此明。
三、核被告所為，係犯刑法第二百八十四條第一項前段之普通過失傷害罪。原審認被
    告係犯同條第二項前段之業務過失傷害罪嫌。惟刑法上所謂業務，係指個人基於
    其社會地位繼續反覆所執行之業務，其主要部分固不待論，即為完成主要業務所
    附隨之準備工作與輔助事務，固亦應包括在內。惟此項附隨之事務，並非漫無限
    制，必須與其主要業務有直接、密切之關係者，始可包含在業務概念中，而認其
    屬業務之範圍，從事養豬業之人，並非經常駕駛小貨車為業，僅因欲往豬舍養豬
    ，單純以小貨車做為其來往豬舍之交通工具，自不能謂駕駛小貨車係上訴人之附
    隨業務（最高法院八十九年度台上字第八○七五號判決參照）。被告丙○○雖係
    臺北縣板橋市○○街五號盛業公司之股東兼業務員，但其平日在公司任職，並非
    經常需要駕車，或駕車運貨或以駕車為業，其有自有之自小客車，肇事當日之所
    以駕駛公司之自小貨車，乃因當時是早上七時多，伊要載小孩上學，伊之自小客
    車因被市場攤販擋住去路無法開出，不得已借用公司之自小貨車載運小孩，非以
    該小貨車送貨，公司當時另有雇用司機甲○○送貨，已據被告供明，並經證人甲
    ○○證稱屬實，且有被告自有汽車之燃料使用費繳款書影本附卷可稽。則被告並
    非經常以駕車為業務之人，其過失致告訴人受輕傷，僅屬普通過失傷害罪，並不
    犯業務過失傷害罪，公訴人也認被告係犯普通過失傷害罪，原判決認係犯業務過
    失傷害罪，即有未洽。檢察官上訴意旨以被告尚未與告訴人達成民事和解，原判
    決量刑過輕，被告上訴意旨否認有過失，固均無理由，惟原判決既有可議，即應
    由本院撤銷改判。爰審酌被告尚無犯罪前科、智識程度，車禍肇事之過失程度、
    被害人所受損害，迄未賠償告訴人之損害之犯後態度等一切情狀，量處如主文第
    二項所示之刑。又被告行為後，刑法第四十一條已於九十年一月十日修正公布、
    自同月十二日起施行，將短期自由刑得易科罰金適用範圍之法定最重本刑上限由
    有期徒刑三年以下提高至五年以下，本案被告所犯罪名之法定最重本刑原為有期
    徒刑三年以下，適用新法對於行為人並無不利，自應適用裁判時之新法據以諭知
    易科罰金之折算標準。
據上論斷，應依刑事訴訟法第三百六十九條第一項前段、第三百六十四條、第二百九
十九條第一項前段，刑法第二百八十四條第一項前段、第二條第一項前段、第四十一
條第一項前段、罰金罰鍰提高標準條例第一條前段、第二條，判決如主文。
本案經檢察官謝建秋到庭執行職務。
中      華      民      國      九十      年      七      月  二十四    日
                              臺灣高等法院刑事第三庭
                                  審判長法  官  張  連  財
                                        法  官  張  傳  栗
                    法  官  李  英  勇
右正本證明與原本無異。
不得上訴。
                                        書記官  高  柑  柏
中      華      民      國     九十     年     七     月     二十五     日
附錄    本判決論罪科刑法條：
刑法第二百八十四條
因過失傷害人者，處六月以下有期徒刑、拘役或五百元以下罰金。致重傷者，處一年
以下有期徒刑、拘役或五百元下罰金。
從事業務之人，因業務上之過失傷害人者，處一年以下有期徒刑、拘役或一千元以下
罰金。致重傷者，處三年以下有期徒刑、拘役或二千元以下罰金。


司法院資訊處製作；財團法人民間司法改革基金會備份。
